臺灣新竹地方法院民事裁定
110年度消債更字第95號
聲  請  人  
即債務人    馬筠僖


代  理  人  李典穎律師
相  對  人  
即債權人    聯邦商業銀行股份有限公司


法定代理人  林鴻聯  
相  對  人  
即債權人    東元資融股份有限公司

法定代理人  周佳琳  


相  對  人  
即債權人    馨琳揚企管顧問有限公司


法定代理人  唐明良  


相  對  人  
即債權人    馬𤥃彭  
            勞動部勞工保險局

法定代理人  陳琄    
上列當事人因消費者債務清理事件聲請更生，本院裁定如下：
    主  文
債務人甲○○自民國一一一年三月三十日下午四時起開始更生程序
。
命司法事務官進行本件更生程序。
    理  由
一、按債務人不能清償債務或有不能清償之虞者，得依本條例所
    定更生或清算程序，清理其債務；債務人無擔保或無優先權
    之本金及利息債務總額未逾新臺幣（下同）1,200萬元者，
    於法院裁定開始清算程序或宣告破產前，得向法院聲請更生
    ；債務人對於金融機構負債務者，在聲請更生或清算前，應
    向最大債權金融機構請求協商債務清償方案，或向其住、居
    所地之法院或鄉、鎮、市、區調解委員會聲請債務清理之調
    解，消費者債務清理條例（下稱消債條例）第3 條、第42條
    第1 項、第151 條第1 項分別定有明文。此係採前置協商主
    義，是債務人於協商程序中，自應本於個人實際財產及收支
    狀況，依最大誠信原則，商討解決方案。如終究不能成立協
    商，於聲請更生或清算時，法院審酌上開條文所謂「不能清
    償或有不能清償之虞」，允宜綜衡債務人全部收支、信用及
    財產狀況，評估是否因負擔債務，而不能維持人性尊嚴之最
    基本生活條件，所陳報之各項支出，是否確屬必要性之支出
    ，如曾有協商方案，其條件是否已無法兼顧個人生活之基本
    需求等情，為其判斷之準據。又法院開始更生程序之裁定，
    應載明其年、月、日、時，並即時發生效力。法院開始更生
    或清算程序後，得命司法事務官進行更生或清算程序，必要
    時得選任律師、會計師或其他適當之自然人或法人1人為監
    督人或管理人，復為同條例第45條第1項、第16條第1 項所
    明定。
二、本件聲請意旨略以：聲請人前有不能清償債務之情事，而積
    欠無擔保、無優先權債務總計979,891元，聲請人前於本院
    向債權人聲請債務前置調解，惟最大債權銀行即聯邦商業銀
    行股份有限公司（下稱聯邦銀行）具狀表示與聲請人無調解
    共識（見調解卷第119頁），且馨琳揚企管顧問有限公司亦
    提出每期還款3,000元之還款條件（見調解卷第73頁、本院
    卷第35頁），聲請人無能力負擔，以致前置調解不成立，並
    於110年8月16日具狀聲請更生。為此，爰依消債條例請求裁
    定准許更生等語。
三、經查：
(一)聲請人主張積欠無擔保、無優先權債務總額979,891元，且
    於提出本件更生之聲請前，曾向本院聲請債務前置調解，惟
    因雙方未能達成共識，以致前置調解不成立乙情，此有聯邦
    銀行110年8月9日陳報狀、聲請人110年8月16日聲請狀附於
    本院110年度司消債調字第133號卷可稽（見調解卷第119、1
    25頁），業經本院依職權調閱上開全卷查核屬實，堪認聲請
    人已依消債條例之規定聲請前置調解而未能成立。是以聲請
    人據以聲請更生，本院自應綜合聲請人目前全部收支及財產
    狀況，評估是否已不能維持符合人性尊嚴之最基本生活條件
    ，而有「不能清償或不能清償之虞」之情事而定。
(二)聲請人自109年10月5日起任職於采鈺科技股份有限公司擔任
    技術員，並提出110年2-9月薪資明細表、在職證明書等件在
    卷為證（見調解卷第37頁、本院卷第49-57頁），又聲請人
    所提110年7月份薪資明細無法辨識強制執行扣薪之數額，爰
    不予以採計，本院即以聲請人上開110年2-6月、8-9月薪資
    明細所核算，加計強制執行扣薪，聲請人每月收入約44,716
    元【計算式：（42,940元＋34,437元＋41,796元＋69,933元＋46
    ,111元＋43,114元＋34,678元）÷7】，是本院暫以前開核算債
    務人每月收入44,716元，作為計算債務人目前償債能力之依
    據。又聲請人主張其每月必要生活支出，依消債條例第64條
    之2規定，其個人支出為15,946元、2名子女扶養費各15,946
    元，總計：47,838元。惟查：就聲請人其個人支出部分，按
    債務人必要生活費用，以最近1年衛生福利部或直轄市政府
    所公告當地區每人每月最低生活費1.2倍定之，消債條例第6
    4條之2第1項定有明文。查聲請人之戶籍地設於新竹市，此
    有戶籍謄本在卷可稽（見調解卷第19頁），本院參酌衛生福
    利部公告111年度臺灣省最低生活費為14,230元，其1.2倍為
    17,076元（111年度每月生活所必需〈必要生活費用〉數額一
    覽表，見本院卷第61頁），是本件聲請人其個人每月必要支
    出應以17,076元為適當；就2名子女扶養費部分，查聲請人
    之子女均為105年出生，現年6歲，尚未成年，此有戶籍謄本
    在卷可佐（見調解卷第19頁），堪認有受扶養之必要。就子
    女扶養費數額部分，經聲請人陳報2名子女之生父已於109年
    2月間死亡，聲請人需獨自負擔2名子女扶養費，並提出臺灣
    士林地方檢察署相驗屍體證明書在卷為證（見本院卷第59頁
    ），堪信真實，是聲請人主張單獨負擔2名子女之扶養費，
    應為可採。準此，聲請人所應負擔2名子女扶養費以上開111
    年度最低生活費用1.2倍即各17,076元計算，扣除聲請人陳
    報2名子女每人每月領有子女生活津貼各2,400元後（見本院
    卷第35頁、41-43頁），聲請人應負擔2名子女扶養費總額應
    以29,352元為上限（計算式：17,076元×2－2,400元×2），衡
    以聲請人之2名子女現年6歲，日常生活較為單純，其支出應
    較成年人為低，且多依附父母生活，是本院認聲請人負擔2
    名子女之扶養費總額應調整至每月26,000元較為妥適，逾此
    範圍，尚無可採。從而，聲請人每月生活必要支出即以個人
    必要支出17,076元、2名子女扶養費合計26,000元，總計：4
    3,076元，則本件聲請人每月生活必要支出為43,076元，洵
    堪認定。
(三)從而，本院審酌聲請人每月收入為44,716元，經扣除必要生
    活支出43,076元後，尚餘1,640元可供清償，惟聲請人目前
    積欠之債務數額合計約1,141,893元，此有債權人提出之陳
    報狀、聲請人提出借貸收據附於調解卷內可參（見調解卷第
    27、69、73、107、119頁），倘以其每月所餘1,640元核算
    ，尚須逾58年始得清償債務（計算式：1,141,893元÷1,640
    元÷12月≒58.02年），聲請人顯無能力負擔清償。本院再審
    酌聲請人名下有13筆有效保單（含個人及團體保險）、西元
    1990年出廠之汽車1輛，已逾固定資產使用年限，殘值甚微
    ，難認其有何換價之價值，此有本院依職權調查聲請人之稅
    務電子閘門財產所得調件明細表及法務部—高額壽險資訊連
    結作業等件在卷為證（見本院卷第15-23頁），堪認聲請人
    客觀上經濟狀況已有不能清償債務之情形，而有藉助更生制
    度調整其與債權人間之權利義務關係而重建其經濟生活之必
    要。
四、綜上所述，聲請人係一般消費者，其已達不能清償債務之程
    度，其中無擔保或無優先權之債務未逾12,000,000元，且未
    經法院裁定開始清算程序或宣告破產；又查無消債條例第6
    條第3項、第8條或第46條各款所定駁回更生聲請之事由存在
    ，則聲請人聲請更生，即應屬有據。本件聲請人聲請更生既
    經准許，併依上開規定命司法事務官進行本件更生程序，爰
    裁定如主文。至聲請人於更生程序開始後，應提出足以為債
    權人會議可決或經法院認為公允之更生方案以供採擇，而司
    法事務官於進行本件更生程序、協助債務人提出更生方案時
    ，亦應依債務人之薪資變化、社會常情及現實環境衡量債務
    人之償債能力，並酌留其生活上應變所需費用，進而協助債
    務人擬定允當之更生方案，始符消債條例重建債務人經濟生
    活之立法目的，附此敘明。
中　　華　　民　　國　　111 　年　　3 　　月　　30　　日
              民事第一庭法　　　官　楊明箴
以上正本係照原本作成。
本件不得抗告。
中　　華　　民　　國　　111 　年　　3 　　月　　30　　日
                         書  記  官 劉亭筠